臺灣高等法院臺南分院刑事判決　　　　96年度交上訴字第72號
上　訴　人
即　被　告　甲○○
選任辯護人　丁士哲　律師（扶助律師）
上列上訴人因公共危險等案件，不服臺灣台南地方法院九十五年
交訴字第五八號中華民國九十五年十二月十三日第一審判決（起
訴案號：臺灣台南地方法院檢察署九十五年偵字第一八五六號）
，提起上訴，本院判決如下：
    主  文
上訴駁回。
甲○○緩刑貳年。
    事  實
一、甲○○考領有職業小型車駕駛執照，係營業小客車司機，為
    從事駕駛業務之人。於民國（下同）九十四年十月廿二日中
    午十二時五十分許，駕駛一一八─ＭＪ號營業小客車，沿臺
    南市○○路○段，北往南行駛，行經長榮路二段二四八號旁
    無名巷口對面長榮路二段，由北往南外側車道時，應注意車
    前狀況及兩車併行間隔，並隨時採取必要安全措施，以避免
    危險發生，依當時情形，天候晴、日間自然光線、柏油路面
    乾燥無缺陷、無障礙物、視距良好，客觀上無不能注意情事
    ，竟疏於注意車前狀況及兩車併行間隔，致甲○○所駕駛一
    一八─ＭＪ號營業小客車左側照後鏡，擦撞左前方同向違規
    行駛於內側車道（該車道禁行機慢車）由乙○○○所駕駛Ｔ
    Ｒ九─五九一號輕機車右手把，致乙○○○人車倒地，受有
    第一腰椎壓迫骨折、顏面擦傷、左上臂撕裂傷、左手掌挫傷
    傷害。詎甲○○肇事後，竟未下車採取救護措施，反逕自駕
    車逃逸離去，而將乙○○○棄置肇事現場。嗣經目擊者方俊
    能記下甲○○所駕駛營業小客車車牌號碼，報警循線查獲。
二、案經告訴人乙○○○訴請臺南市警察局第一分局報請臺灣臺
    南地方法院檢察署檢察官偵查起訴。
    理  由
甲、證據能力部分：
    按被告以外之人，於審判外之陳述，雖不符刑事訴訟法第一
    百五十九條之一至之四規定，而經當事人於審判程序同意作
　　為證據，法院審酌該言詞陳述或書面陳述作成時之情況，認
  　為適當者，亦得為證據，刑事訴訟法第一百五十九條之五第
    一項，定有明文。查證人方俊能於偵查中供述，雖屬被告以
    外之人於審判外陳述，然證人方俊能業於偵查中具結後始為
    供述，且經被告辯護人於本院上訴審準備程序同意作為證據
    ，而證人方俊能於偵查中供證，經本院審酌供述作成情況，
    渠係出於任意性供述，依上規定，本院認為證人方俊能於偵
    查中供證，應有證據能力，合先說明。
乙、實體部分：
一、訊據上訴人即被告甲○○否認有上開犯行，辯稱，其未駕駛
    一一八─ＭＪ號營業小客車，經過上開肇事地點，且公訴人
    無法證明其與告訴人間有發生事故；又目擊證人方俊能係證
    述，聽到撞擊的聲音後始抬頭，亦無法證明其小客車與告訴
    人機車有發生碰撞；退步言，縱認被告有經過肇事地點，但
    其並不知有事故發生，自亦無肇事逃逸故意云云。惟查：
  (一)被告甲○○上開駕車肇事致告訴人受傷事實，有道路交通事
    故調查報告表(一)(二)及道路交通事故現場圖、道路交通事故肇
    事逃逸追查表、告訴人乙○○○受傷診斷證明書及警察現場
    蒐證照片在卷可佐。是告訴人乙○○○因本件車禍受傷事實
    ，堪以認定。
  (二)目擊證人方俊能歷次供述：
  1.證人方俊能於偵查中證稱：案發當時，我在現場對面巷口工
    作，聽到車輛相撞聲音後，我隨即抬頭，看見乙○○○駕駛
    ＴＲ九─五九一號輕機車，倒在肇事路口快車道，另甲○○
    駕駛一一八─ＭＪ營小客車，有減緩速度，但未留在現場查
    看即行離去；我確定是甲○○駕駛車輛，因發生事故後，我
    隨即到現場，並記下被告小客車車籍資料；本件被告計程車
    確是我看到的肇事車輛，且我有記下他的車牌號碼，依我觀
    察，告訴人雖駕駛在快車道有過失，但被告應該停車察看，
    結果被告將車速放慢，駛至葉明宏外科診所後，車子並未停
    下，又立即駕車離去等語（詳一八五六號偵查卷一六、一至
    一八頁）。
  2.又證人方俊能於原審證稱：其在濃園餐廳，從事車管工作，
    車禍發生時，其在處理餐廳車輛進出入，其站在進入餐廳巷
    口前，即在長榮路上，當時其聽到碰撞聲，始轉頭過去看，
    我聽到聲音後，轉頭查看，當時機車已倒在內側快車道，計
    程車是在外側車道；當轉頭查看時，除機車與計程車外，後
    面均沒有其他車輛，其他車道有無車輛，我則沒特別注意，
    我聽到聲音時，只注意肇事那輛車，其他車不會去注意等語
    。證人方俊能於原審又證稱，伊沒看到二車有無相撞，但其
    所站位置與計程車減速位置，距離約二十公尺，其有記下該
    計程車車牌號碼，其只注意車牌號碼，沒注意車型，我是看
    到車牌號碼，不是看車窗所噴號碼，沒有看錯也沒有記錯，
    我看的就是這樣，其過去查看時，機車倒向左邊，未注意當
    時地上有無機車滑行刮地痕跡；伊在檢察官偵查中即說，肇
    事逃逸車輛是一一八─ＭＪ號營業小客車，當時是看清楚車
    牌才記下的，長榮路有安全島，但我看到計程車的地方中間
    沒安全島，計程車與機車擦撞後，我看到計程車司機速度減
    慢，我以為他要停下來，結果他沒停就開走等語（詳原審卷
    五二至五九頁）。
  (三)證人蔡君亮（即製作現場圖警員）於原審證稱：本件被告警
    詢筆錄為其製作，製作時由其詢問被告，由警員陳永菁紀錄
    ；當時有問被告肇事後，有無報案，肇事車輛有無保持現場
    ，肇事後如何處理等問題，當時被告回答：我未報案，因我
    不知道肇事情形，所以正常駕駛車輛離去，對方ＴＲ九─五
    九一號機車騎士受傷，因不是與我車所發生，所以我未救護
    對方去醫院；後來比對兩車車損時，被告說他車上的車損，
    是以前就有；比對兩車車損高度是吻合，但不確定是否即為
    本件車禍發生擦撞造成；機車手把橡皮與其他車輛擦撞後，
    依我十餘年辦理交通案件經驗，機車手把橡皮屑狀，會留在
    他車上，但如只輕輕碰撞，則所留痕跡微乎其微；被告計程
    車，我看的時候，雖有新痕，但非屬屑狀痕跡，而被告到案
    時已是案發三天後，所以也有可能他已把車輛清洗過了；因
    看起來蠻乾淨，但不知有無清洗過；製作筆錄前，與被告談
    論時，有明確問被告某年某月某天有無經過肇事現場，製作
    筆錄前，被告、被害人都在場，我們以正常方式詢問，完全
　　沒有誘導情形，當時被告沒正確說幾點，只說當天有經過，
　  時間上沒作交代；被告稱如有與告訴人發生車禍，就會請保
    險公司跟告訴人處理；被告沒有明確表示有撞到對方等語。
  (四)再依卷附道路交通事故現場圖顯示：本件事故發生後，告訴
    人乙○○○所駕駛ＴＲ九─五九一號機車，於台南市○○路
    ○段二四八號旁無名巷口對面長榮路二段，北往南內側車道
    及外側車道上留下三‧一公尺長刮地痕，刮地痕起點，起於
    內側車道，距離內側車道與外側車道分道線○‧七公尺，該
    刮地痕由東北往西南方向延伸至外側車道，長三‧一公尺，
    刮地痕終點在外側車道上，距離內側車道與外側車道分道線
    ○‧三公尺。又ＴＲ九─五九一號機車車前護板左側有倒地
    括損擦痕，有上開蒐證照片在卷可憑（詳警卷所附編號18照
    片）。由此足見，告訴人機車被擦撞後，係向左倒地，核與
    證人方俊能上開證述情節相符。又告訴人所駕駛ＴＲ九─五
    九一號機車右手把高度，與被告所駕駛一一八─ＭＪ號營業
    小客車左照後鏡高度相符，亦有上開蒐證照片在卷可憑（詳
    警卷所附編號10、11照片）。
  (五)另證人方俊能及警員蔡君亮與被告均素昧平生，應無構陷被
    告必要，且當時證人方俊能聽到碰撞聲後，隨即轉頭過去查
    看，看到除機車與計程車外，當時後面均無其他車輛，只有
    機車已倒在內側快車道，計程車是在外側車道上，其看清並
    立即記下一一八─ＭＪ號營業小客車車號，並堅定表示，未
    誤認車號。
  (六)綜上證言及證物顯示，本件上開車輛肇事，並致告訴人受傷
    ，應係被告甲○○駕駛所為。又被告在發生車禍後所駕駛一
    一八─ＭＪ營小客車有減緩速度，顯見被告已發覺有肇事，
    然被告未選擇停車察看並救護告訴人，竟選擇逕行離去，被
    告於肇事後有逃逸故意，亦堪認定，被告所辯，應不足採。
二、次按汽車行駛時，駕駛人應注意車前狀況及兩車併行間隔，
    並隨時採取必要安全措施，道路交通安全規則第九十四條第
    三項，定有明文。本件被告甲○○係職業小客車駕駛人，應
    注意遵守上開規定，當時情形天候晴、日間自然光線、柏油
    路面乾燥無缺陷、無障礙物、視距良好，有上開道路交通事
    故調查報告表(一)記載及照片在卷可憑。客觀上被告無不能注
    意情事，詎被告竟疏未注意車前狀況及兩車併行間隔，致所
    駕駛一一八─ＭＪ號營業小客車左側照後鏡，擦撞左前方同
    向違規行駛於內側車道（依卷附照片顯示，該車道標示有禁
    行機慢車字樣）告訴人乙○○○所駕駛ＴＲ九─五九一號輕
    機車右手把，致乙○○○人車倒地，受有第一腰椎壓迫骨折
    、顏面擦傷、左上臂撕裂傷、左手掌挫傷傷害。依上，被告
    就本件車禍發生，顯有過失。雖告訴人乙○○○不在規定車
    道行駛，與有過失，然不能因此解免被告過失刑責。又告訴
    人受有傷害係因被告駕車過失行為所致，已如前述。則告訴
    人受傷與被告過失行為間，顯有相當因果關係。是被告過失
    傷害及公共危險犯行，事證明確，均堪認定。
三、核被告甲○○所為，係犯刑法第一百八十五條之四肇事逃逸
    罪及刑法第二百八十四條第二項前段業務過失傷害罪。被告
    所犯二罪，犯意各別，罪名不同，應分論併罰。
四、原判決以被告犯行罪證明確，因予適用刑法施行法第三條之
    一第三項，刑法第二條第一項、第一百八十五條之四、第二
    百八十四條第二項前段、刑法第五十一條第五款（修正前）
    、第四十一條第一項前段（修正前）、第二項，罰金罰鍰提
    高標準條例第一條、修正前罰金罰鍰提高標準條例第二條，
    現行法規所定貨幣單位折算新台幣條例第二條規定，併審酌
    被告品行、生活經濟狀況小康、智識程度為高職畢業、告訴
    人受傷程度、告訴人就本件車禍發生與有過失，及被告事後
    於原審判決時尚未與告訴人和解賠償損失等一切情狀，對被
    告所犯公共危險及過失傷害部分，各量處有期徒刑六月，並
    定其應執行刑為有期徒刑十月，及就所處徒刑，諭知如易科
    罰金，各以銀元三百元即新台幣九百元折算一日之標準，以
    資懲儆。併敘明行為後法律有變更者，適用行為時法律。但
    行為後法律有利於行為人者，適用最有利於行為人法律，刑
    法第二條第一項定有明文。又刑法於九十四年二月二日修正
    公布，並於九十五年七月一日施行。本件被告犯罪係在新刑
    法施行前，修正前刑法第四十一條第一項前段原規定：「犯
    最重本刑為五年以下有期徒刑以下之刑之罪，而受六個月以
    下有期徒刑或拘役之宣告，因身體、教育、職業、家庭之關
    係或其他正當事由，執行顯有困難者，得以一元以上三元以
    下折算一日，易科罰金」。上開易科罰金折算標準，依修正
    前罰金罰鍰提高標準條例第二條前段規定（因刑法有關易科
    罰金、易服勞役折算標準已提高，故該條例於九十五年五月
    十七日公布刪除第二條條文，自九十五年七月一日施行），
    就其原定數額提高為一百倍折算一日，依舊刑法第四十一條
    易科罰金折算標準，原應以銀元三百元折算一日，即以新台
    幣九百元折算為一日；惟新刑法第四十一條第一項前段修正
    為：「犯最重本刑為五年以下之刑之罪者，而受六個月以下
    有期徒刑或拘役之宣告者，得以新台幣一千元、二千元或三
    千元折算一日，易科罰金」，經依新法第二條第一項規定，
    比較修正前後易科罰金折算標準，以舊法有利於被告，本件
    自應適用修正前刑法第四十一條第一項前段規定。又舊刑法
    第四十一條第二項規定：「併合處罰之數罪，均有前項情形
    ，其應執行之刑逾六月者，亦同」，新刑法第四十一條第二
    項修正為：「前項規定於數罪併罰，其應執行之刑未逾六月
    者，亦適用之」。比較新舊法，以舊法有利於被告，依刑法
    施行法第三條之一第三項規定，自應適用修正前刑法第四十
    一條第二項規定。且刑法於九十四年二月二日修正公布，並
    於九十五年七月一日施行，本件被告犯罪在新刑法施行前，
    有關數罪併罰定應執行刑，修正前舊刑法第五十一條第五款
    原規定：「宣告多數有期徒刑者，於各刑中之最長期以上，
    各刑合併之刑期以下，定其刑期。但不得逾二十年」，修正
    後刑法第五十一條第五款規定：「宣告多數有期徒刑者，於
    各刑中之最長期以上，各刑合併之刑期以下，定其刑期。但
    不得逾三十年」。經依新法第二條第一項規定，比較修正前
    後規定，以舊法有利於被告，自應適用修正前刑法第五十一
    條第五款規定，為本件定應執行刑之標準。
五、本院經核，原判決認事用法，均無違誤，量刑亦稱妥適。被
    告上訴意旨，否認犯行，而指摘原判決不當云云。然被告有
    上述駕車肇事逃逸及過失傷害犯行，均已如前述。被告仍執
    陳詞，否認犯行，即非可採。是被告上訴，依上所述，為無
    理由，應予駁回。
六、末查本件被告於本院上訴審時，已賠償告訴人損失新台幣八
    萬元，有被告郵政匯款收據在卷可憑（詳上訴卷(一)四九頁）
    ；並經檢察官於本院上訴審表示，同意給被告甲○○緩刑宣
    告（詳上訴卷(一)三七頁）。本院審酌被告於五年內，未曾因
    故意犯罪而受有期徒刑以上刑之宣告，及被告於本院上訴審
    已賠償告訴人損失；又經檢察官表示被告已賠償告訴人損失
    ，同意給予被告緩刑宣告。本院認被告上開所宣告之刑，以
    暫不執行為適當，爰依刑法第七十四條第一項第二款規定，
    併予被告緩刑二年宣告，以啟自新。
七、又本件被告犯罪，雖係於九十五年七月一日新刑法施行前所
    為，然關於行為人是否符合緩刑要件，判斷標準，非以行為
    時法律為依據，而以裁判時法律為依據。蓋緩刑條件，並非
    針對行為而設，而係針對宣告刑作為宣告緩刑條件，故以裁
    判時法律為準據。茲新刑法既於九十五年七月一日施行，則
    本件關於被告緩刑之宣告要件，自應適用新刑法第七十四條
    第一項第二款規定，併此敘明。
據上論斷，應依刑事訴訟法第三百六十八條，刑法第七十四條第
一項第二款，判決如主文。
本案經檢察官徐松奎到庭執行職務。
中　　華　　民　　國　　96　　年　　5　　月　　 10　　日
                  刑事第六庭    審判長法　官  蔡崇義
                                      法　官  杭起鶴
                                      法　官  董武全
以上正本證明與原本無異。
公共危險部分如不服本判決，應於收受本判決後十日內向本院提
出上訴書狀，其未敘述上訴之理由者並得於提起上訴後十日內向
本院補提理由書狀（均須按他造當事人之人數附繕本）「切勿逕
送上級法院」。
其餘不得上訴。
　　　　　　　　　　　　　　　　　　　書記官  許美惠
中　　華　　民　　國　　96　　年　　5　　月　　 10　　日
附錄法條：
刑法第一百八十五條之四：
駕駛動力交通工具肇事，致人死傷而逃逸者，處六月以上五年以
下有期徒刑。
刑法第二百八十四條：
因過失傷害人者，處六月以下有期徒刑、拘役或五百元以下罰金
，致重傷者，處一年以下有期徒刑、拘役或五百元以下罰金。
從事業務之人，因業務上之過失傷害人者，處一年以下有期徒刑
、拘役或一千元以下罰金，致重傷者，處三年以下有期徒刑、拘
役或二千元以下罰金。
